【裁判字號】    95,簡,188
【裁判日期】    950523
【裁判案由】    菸酒管理法
【裁判全文】
臺北高等行政法院判決
                                     95年度簡字第00188號
原      告  甲○○○○○○○○.
被      告  臺北縣政府
代  表  人  乙○○（縣長）
訴訟代理人  丁○○
上列當事人間因菸酒管理法事件，原告不服財政部中華民國95年
1 月16日台財訴字第09400642270 號（案號︰第00000000號）訴
願決定，提起行政訴訟。本院判決如下：
    主  文
原告之訴駁回。
訴訟費用由原告負擔。
    事實及理由
一、事實概要：緣原告前經人檢舉於網站（http：//www.agewin
    e.com.tw）刊載酒類商品廣告，未標示警語，涉嫌違反菸酒
    管理法第37條及同法施行細則第14條規定之規定，案經被告
    機關依檢舉資料查證屬實，乃依同法第55條第1 項規定，以
    94年11月17日北府財金字第0940797826號處分書，對原告核
    處罰鍰新台幣（下同）100,000 元。原告不服，經向財政部
    提起訴願被駁回後，仍不服訴願決定，遂向本院提起本件行
    政訴訟。
二、兩造聲明：
    (1)原告聲明求為判決：
      訴願決定及原處分均撤銷。
      訴訟費用由被告負擔。
    (2)被告聲明求為判決：
      駁回原告之訴。
      訴訟費用由原告負擔。
三、兩造之爭點：上開網路上之酒類商品廣告是否原告所刊載？
    (1)原告主張之理由：原告經營千代洋酒行，行銷方式為傳統
      之通路行銷，並未曾自行架設網站或在他人網站上刊載酒
      類促銷廣告。經原告回想並查詢後，始悉係巡弋科技有限
      公司之業務員丙○○未經原告之同意，竟在拜訪之過程中
      瞭解原告所銷售之業務和相關酒類產品後，即在未經授權
      之下架設上揭網站並違法刊登原告千代洋酒行酒類廣告。
      而原告確實未收受被告所指稱之93年6 月11日北府財金字
      第0930435070號函，自無從依該函派員向被告說明及陳述
      意見。
    (2)被告主張之理由：查原告於網站上刊載酒類酒品網頁廣告
      ，其登載內容有關商品圖像等顯屬促銷商品訴求，倘原告
      無提供文字資料、圖片，與巡弋科技有限公司，則該科技
      有限公司又如何得知原告各項詳細資料及圖像，有檢舉人
      上網摘錄之資料中刊載有商行首頁及商品櫥窗為證；又其
      網站刊載資料內容涉及該商行所販售酒品有關品牌字樣、
      圖像等，對於商品之品牌字樣、圖像，係商業活動中重大
      事項，原告所屬酒品於網站廣告刊載有品牌字樣、圖像，
      而謂網站申登為巡弋科技有限公司所有，非屬本行之財產
      ，且巡弋科技有限公司未經原告之同意，在未經授權之下
      架設上揭網站並違反刊登千代洋酒行酒類廣告等語，似與
      常理不符。因發送對象顯為不特定之消費者，業生廣告之
      效果，自應依法明顯標示警語，惟上開酒品廣告並未標示
      任何警語，明顯違反菸酒管理法第37條規定，自應受同法
      第55條規定之處分。本案經檢舉後再經被告所屬稽查人員
      查證於93年6 月6 日上原告網站查証，該網站仍登載酒品
      廣告圖像，且無標示任何健康警語，有檢舉人及被告稽查
      人員上網摘錄之資料為證，被告前於93年6 月11日北府財
      金字第0930435070號函，請原告陳述意見（已於93年6 月
      15日寄存送達），惟逾期未提出。原告既於網路上刊載酒
      類促銷廣告，無明顯標示任何健康警語，顯屬菸酒管理法
      第37條所稱之廣告或促銷，仍屬應歸責於該公司故意或過
      失之行為，尚難據以免責，原告自係屬於網站刊載酒之廣
      告及促銷行為者，應受菸酒管理法第37條所規範，並依同
      法第55條規定處罰。況依司法院大法官會議釋字第275 號
      解釋：「人民違反法律上之義務而應受行政罰之行為，法
      律無特別規定時，雖不以出於故意為必要，仍須以過失為
      其責任條件。但應受行政罰之行為，僅須違反禁止規定或
      作為義務，而不以發生損害或危險為其要件者，推定為有
      過失，於行為人不能舉證證明自己無過失時，即應受處罰
      。」仍應依菸酒管理法受罰。是以，原告所辯理由，核無
      足採。從而，原罰鍰之處分，揆諸首揭法條規定並無違誤
      。
四、本院之判斷：
    (1)按「酒之廣告或促銷，應明顯標示『飲酒過量，有害健康
      』或其他之警語，並不得有下列情形：一、違背公共秩序
      或善良風俗。二、鼓勵或提倡飲酒。三、妨害青少年、孕
      婦身心健康。四、虛偽、誇張、捏造事實或易生誤解之內
      容。五、其他經中央主管機關公告禁止之情事。」及「違
      反第37條規定而為酒之廣告或促銷者，處新台幣10萬元以
      上50萬元以下罰鍰，並通知限期改正，屆期未改正者，得
      按次連續處罰。」分別為菸酒管理法第37條及第55條第1
      項所明定。次按「本法第37條所稱廣告，指利用電視、廣
      播、影片、幻燈片、報紙、雜誌、傳單、海報、招牌、牌
      坊、電腦、電話傳真、電子視訊、電子語音或其他方法可
      使不特定多數人知悉其宣傳內之傳播。……。」及「依本
      法第37條規定為酒之廣告或促銷而標示健康警語時，應以
      版面百分之十連續獨立之面積刊登，且字體面積不得小於
      警語背景面積二分之一，為電視或其他影像廣告或促銷者
      ，並應全程疊印。僅為有聲廣告或促銷者，應以聲音清晰
      揭示健康警語。前項標示健康警語所用顏色，應與廣告或
      促銷版面之底色互為對比。」復分別為菸酒管理法施行細
      則第13條及第14條所規定。又「無論於網路上是否刊載僅
      有酒品名稱、圖樣、價格或提供網路訂購、電話、傳真、
      郵件信箱等足資聯繫之資料，皆屬菸酒管理法第37條所稱
      酒之廣告或促銷，應明顯標示健康警語；如違反上開規定
      ，即應依同法第53條（現行菸酒管理法第55條）規定處罰
      。……。」亦經財政部國庫署93年2 月18日台庫五字第09
      31600359號函釋在案。
    (2)本件原告經人檢舉於網站上（http：//www.agewine.com.
      tw）刊載酒類商品廣告，未標示警語，涉嫌違反菸酒管理
      法第37條及同法施行細則第14條規定，案經被告機關依檢
      舉資料查獲，有該宣傳資料附原處分卷可稽，被告因依行
      政程序法第102 條規定，以93年6 月11日北府財金字第09
      30435070號函請原告於文到10日內陳述意見，惟逾期仍未
      提出說明，復經被告查核結果，原告於網站上刊載酒類酒
      品網頁廣告，其登載內容有關商品圖像等顯屬促銷商品訴
      求，且發送對象顯為不特定之消費者，業生廣告之效果，
      自應依法明顯標示警語，惟上開酒品廣告並未標示任何警
      語，認原告明顯違反菸酒管理法第37條規定，應受同法第
      55條規定之處分。
    (3)原告先則主張其並未於網路 (http://www.agewine.com.
      tw) 刊載酒類促銷廣告，亦未委託他人刊載廣告，係丙○
      ○未經原告授權擅自刊載上廣告；繼則於本院95年5 月23
      日上午行準備程序時改稱：於訂約之翌日 (93年4 月14日
      )， 即已打電話向丙○○表示要解約云云。經查，證人丙
      ○○於上開時日本院行準備程序時結稱：其為巡弋科技有
      限公司之業務員，確曾受原告之委託架設網站，並在網路
      上刊載酒類廣告，廣告內容係在原告店內拍攝，雙方約定
      費用每年19,000元，原告只交了定金3,000 元，等網站架
      設並刊載廣告後，卻一直收不到尾款，到最後原告才說要
      解約等語，並提出原告簽名之網際網路互動交易系統申購
      單及丙○○代原告填寫之申請中華電信網域名稱表格影本
       ( 原 本庭陳閱後發還)為 憑。原告雖不否認上開訂購單
      之真正及曾與巡弋科技有限公司訂約刊登上開酒類廣告之
      事實，惟仍堅稱訂約後第2 日即已向丙○○表示要解約云
      云。
    (4)衡情原告既已與巡弋科技有限公司訂約並交付定金，且該
      公司亦如約架設網站並刊載上開酒類廣告，原告自無於訂
      約翌日突然片面解約之理。原告主張係巡弋科技有限公司
      未經授權擅自刊載上開未標示警語之酒類廣告等語，自屬
      事後卸責之詞，應無可採。從而被告依上開規定以94年11
      月17日北府財金字第0940797826號處分書，對原告核處罰
      鍰100,000 元，於法即無不合，訴願決定予以維持亦稱妥
      適，原告徒執前詞，聲請撤銷，為無理由，應予駁回。
五、本件適用簡易訴訟程序，爰不經言詞辯論逕為判決，併予敘
    明。
據上論結，本件原告之訴為無理由，爰依行政訴訟法第233條第
1項、第236條、第98條第3項前段，判決如主文。
中    華    民    國    95      年    5   月  23    日
                             第四庭  法  官    鄭忠仁
上為正本係照原本作成。
本件以訴訟事件所涉及之法律見解具有原則性者為限，始得於本
判決送達後20日內向本院提出上訴狀並表明上訴理由，如已於本
判決宣示後送達前提起上訴者，應於判決送達後20日內補具上訴
理由（均按他造人數附繕本），且經最高行政法院許可後方得上
訴。
中    華    民    國    95    年    5    月    23   日
                                     書記官    陳可欣


司法院資訊處製作；財團法人民間司法改革基金會備份。
